臺灣臺北地方法院刑事判決　　　　　　　96年度易字第1750號
　　公　訴　人　臺灣臺北地方法院檢察署檢察官
　　被　　　告　戊○○
　　選任辯護人　張泰昌律師
上列被告因恐嚇案件，經檢察官提起公訴（九十六年度偵字第
八二六九號），本院判決如下：
    主    文
戊○○以加害生命、身體之事，恐嚇他人至生危害於安全，處拘
役伍拾日，如易科罰金，以新臺幣壹仟元折算壹日。減為拘役貳
拾伍日，如易科罰金，以新臺幣壹仟元折算壹日。
    犯罪事實
一、戊○○於民國九十六年三月二十一日晚間八時五十分許，在
    臺北市中山區○○○路一０七巷八十一號六樓參加晶華二０
    ００大樓住戶大會時，因與管委會主任委員己○○意見不合
    而發生口角，竟基於妨害己○○之名譽，在上開會場，以臺
    語「幹你娘」等語辱罵告訴人（公然侮辱罪嫌部分，業經己○○撤回告訴，檢察官已另為不起訴處分）；復基於恐嚇之
    犯意，當場向己○○以臺語恫嚇稱：「要讓你死，你試試看
    。」等加害生命、身體之事，使己○○心生畏懼，致生危害
    於安全。
二、案經己○○訴由臺北市政府警察局中山分局移送臺灣臺北地
    方法院檢察署檢察官偵查起訴。
    理    由
一、證據能力部份：
    按被告以外之人於偵查中向檢察官所為之陳述，除顯有不可
    信之情況外，得為證據。又證人依法應具結而未具結者，其
    證言不得作為證據，刑事訴訟法第一百五十九條之一第二項
    、第一百五十八條之三分別定有明文。查證人林利明、丁○○於檢察官偵查時所為之證述，雖屬於被告以外之人於審判
    外之陳述，惟檢察官命其等於證述前加以具結（偵查卷第二
    十一頁、第三十四頁結文參照），且其等所為之證述，客觀
    上無顯不可信之情況，證人林利明、丁○○於檢察官偵查時
    之證述乃具有證據能力。
二、證據之認定：
    訊據被告固不否認曾在上開時地參加住戶大會，並與告訴人
    己○○因為社區住戶保全人員之問題意見不合，惟矢口否認
    有何恐嚇犯行，辯稱：我當時沒有踹桌子，也沒有出言恐嚇
    告訴人己○○，大家只是理念不同云云，經查：
  (一)上開犯罪事實，業據告訴人即證人之己○○檢察官偵查時及
    本院審理時證稱：當天我們正在開住戶大會，他以腳踢桌子
    ，站起來作勢要打我，本來我也不以為意，當他要離開開會
    會場時，突然衝過來說「要讓你死，你試試看」等語綦詳（
    偵查卷第十九頁至第二十頁訊問筆錄、本院九十六年九月二
    十八日審判筆錄參照），核與(甲)證人即當時亦參加住戶大會
    之住戶丁○○於檢察官偵查及本院審理時證述：當日開會時
    ，己○○在解釋為何沒有請保全來開會，解釋還沒完，被告
    就罵三字經，並且用腳踢兩次桌子，桌子還移位，並用臺語
    說「試試看，要讓你死」，被告就作勢要打己○○，我趕快
    站起來擋在中間，擔心他們會打起來等語（偵查卷第三十二
    頁至第三十三頁訊問筆錄、本院九十六年九月四日審判筆錄
    參照）、(乙)證人即當時亦參加住戶大會之住戶丙○○證稱：
    當天開會會議中，被告與己○○發生爭執，被告先罵己○○
    ，並且作勢要打己○○，再用臺語罵「要給你死，你試試看
    」，後來庚○○、乙○○就把被告拉走等語（本院九十六年
    九月四日審判筆錄參照）、(丙)證人即當時亦參加住戶大會之
    住戶甲○○證稱：開會時，被告突然以腳踢桌子，我下一跳
    ，第二次桌子被踢，我有注意看，是被告踢的等語相符（本
    院九十六年九月四日審判筆錄參照），堪認被告當晚開會時
    ，確實針對證人己○○有不悅之舉，並且為上開恐嚇之犯行
    ，達到證人己○○心生畏懼之程度，被告上開所辯，顯不足
    採。
  (二)被告之選任辯護人雖為被告辯稱：(1)於本院審理時證人己○○證稱：當時被告僅說一次恐嚇之言語等語，而證人丁○○
    則表示當時被告講了多次等情，二位證人所述顯不相符、(2)
    證人己○○於警詢時並未提到上開恐嚇之用語，其前後指訴
    不一；本院衡諸案發當時住戶們正在該大樓六樓之公共會場
    舉行住戶大會，參加人數並非只有一、二人，每個人均可針
    對議題發言，又當日住戶間對於該社區保全人員之僱用是否
    應繼續，本有不同之看法，各自均可表達意見，依證人己○○、丙○○、丁○○之證述，甚至當日開會時針對此議題，
    被告與證人己○○有發生爭執，則該開會之背景聲音自不可
    能屬於安靜之狀態，後來被告以腳踹開會桌子，造成桌子移
    位，開會之住戶驚恐，被告並且開始辱罵證人己○○，現場
    環境更是轉趨吵鬧等情，則證人丁○○、己○○雖證述被告
    是否有接續恐嚇之情況不同，惟恐嚇之內容均指向相同之一
    句話，其等之證述可謂大致相符，具有可信性，自不可強求
    證人等在面對一片混亂之開會現場，必須強行記住被告之一
    言一行，始認為其等證述相符；另外，證人己○○亦於本院
    審理時，表示當時在警局製作筆錄時，警員只是詢問當時大
    致之狀情況，證人己○○僅簡單陳述，真正詳細之過程，到
    檢察官處始完全陳述等語（本院九十六年九月二十八日審判
    筆錄參照），且證人己○○於檢察官偵查及本院審理時均證
    述明確被告所恐嚇之上開言語，並且與證人丁○○、丙○○
    所述相同，足認證人己○○上開證述並無矛盾之處，辯護人
    上開為被告之辯解，均不足採。
  (三)證人甲○○、庚○○於本院審理時，雖均表示未曾聽聞被告
    上開恐嚇之言語，惟查：(1)被告係以臺語發音對證人己○○
    恐嚇，而證人甲○○本身不諳臺語方言，此業據證人甲○○
    證述明確（本院九十六年九月四日審判筆錄參照），惟證人
    甲○○亦有親身經歷被告恐嚇前，以腳踹桌子之情事，該過
    程與證人丁○○之證述完全相符，則不得僅以證人甲○○因
    不諳臺語方言而未能理解該句恐嚇言語，即為被告有利之認
    定；(2)證人即該大樓之保全人員庚○○並未完全參與整個會
    議，而係在會議快結束之後半段始到現場，前後不到十分鐘
    ，此業據證人庚○○證述明確（本院九十六年九月四日審判
    筆錄參照），則證人庚○○是否完全知悉當時發生何事，是
    否於被告為恐嚇之言語時在場，即有疑義？又當天討論之內
    容即為是否繼續聘任保全人員之議題，被告與證人己○○針
    對此議題持相反意見，被告希望維持原狀繼續聘任，而證人
    庚○○即為該大樓原本之保全人員等情，則證人庚○○是否
    因此而偏頗被告，亦有疑問？況且，本院當庭請證人丁○○
    、丙○○指認被告恐嚇時，證人庚○○是否在場，證人丁○○、丙○○均表示證人庚○○在場，則證人庚○○因與本件
    有以上之利害關係，再加上其並未全程到庭，難認其所為之
    證述可以為被告有利之認定。
  (四)至於證人丁○○於偵查時所提出當日開會之光碟，經檢察官
    勘驗後，提出九十六年八月三十日補充理由書加以佐證（該
    勘驗筆錄經提示被告及辯護人，均不否認其證據能力，乃具
    有證據能力），惟依該勘驗筆錄所載，錄影之起訖時間係從
    當日晚間八時八分四十一秒至八時四十四分四十秒止，且畫
    面中僅一男一女有交談等情，而依起訴書所載之犯罪時間，
    係在該日晚間八時五十分許，且被告與證人己○○均為男子
    ，即該勘驗畫面並非案發時之狀況，則上開勘驗筆錄，不足
    以作為認定本案之證據。
  (五)綜上所述，本件事證明確，應予依法論科。
三、論罪科刑之法律適用：
  (一)核被告所為，係犯刑法第三百零五條之恐嚇罪。證人丁○○
    雖表示被告當時為接續恐嚇告訴人己○○多次，惟告訴人己○○表示其僅聽到一次，此部份即從有利於被告之解釋，不
    論以接續犯，附此敘明。爰審酌被告對於社區住戶間之權利
    事項，僅因與告訴人己○○意見不同即出言恐嚇，其行為實
    屬非是之犯罪動機、目的、手段、對告訴人己○○造成心理
    之壓力，犯罪後否認犯行等一切情狀，量處如主文所示之刑
    ，並諭知易科罰金之折算標準。
  (二)查被告犯罪之時間，均在九十六年四月二十四日以前，所犯
    符合中華民國九十六年罪犯減刑條例第二條所定之減刑條件
    ，應依該減刑條例第二條第一項第三款之規定，減其宣告刑
    二分之一，故減為拘役二十五日。
據上論斷，應依刑事訴訟法第二百八十四條之一、第二百九十九
條第一項前段，刑法第三百零五條、第四十一條第一項前段，刑
法施行法第一條之一，中華民國九十六年罪犯減刑條例第二條第
一項第三款、第七條、第九條，判決如主文。
本案經檢察官呂俊儒到庭執行職務。
中　　華　　民　　國　　96　　年　　10　　月　　12　　日
　　　　　　　　　刑事第九庭法　官　葉珊谷
上正本證明與原本無異。
如不服本判決，應於判決送達後10日內向本院提出上訴狀（應抄
附繕本）。告訴人或被害人如對於本判決不服者，應具備理由請
求檢察官上訴，其上訴期間之計算係以檢察官收受判決正本之日
期為準。
　　　　　　　　　　　　　　書記官　顏淑華
中　　華　　民　　國　　96　　年　　10　　月　　12　　日
附錄本案論罪科刑法條全文：
刑法第三百零五條：
以加害生命、身體、自由、名譽、財產之事，恐嚇他人致生危害
於安全者，處二年以下有期徒刑、拘役或三百元以下罰金。
